【裁判字號】    89,交易,182
【裁判日期】    900309
【裁判案由】    公共危險
【裁判全文】
臺灣花蓮地方法院刑事判決                        八十九年度交易字第一八二號
    公  訴  人  臺灣花蓮地方法院檢察署檢察官
    被      告  丁○○
右列被告因公共危險等案件，經檢察官提起公訴（八十九年度偵字第三五三０號），
本院判決如左：
    主  文
丁○○服用酒類，不能安全駕駛動力交通工具而駕駛，處有期徒刑貳月，如易科罰金
以參佰元折算壹日；又因過失傷害人，處有期徒刑肆月，如易科罰金以參佰元折算壹
日。應執行有期徒刑伍月，如易科罰金以參佰元折算壹日。緩刑貳年。
    事  實
一、丁○○於民國（下同）八十九年十月十八日下午十五時三十分許，與友人在花蓮
    縣玉里鎮高寮國小附近因服用酒類米酒二瓶，已達於反應較慢、感覺減低、思考
    改變、個性行為改變並影響駕駛而不能安全駕駛動力交通工具之狀態後，仍騎乘
    動力交通工具即其所有車號ＨＧＴ－一三六號重型機車（起訴書誤載為ＨＧＨ－
    一三六號）在道路上行駛，於同日下午十七時四十五分許，丁○○騎乘上揭機車
    沿花蓮縣玉里鎮大禹里大禹公園往玉里鎮由西向東方向行駛，途經大禹公園以西
    五十公尺處時，其本應注意（一）依道路交通安全規則規定駕駛人於飲酒後其吐
    氣所含酒精成份超過每公升０．二五毫克以上者不得駕駛汽車及（二）汽車駕駛
    人應隨時注意車前狀況，並採取必要之安全措施等規定，而依當時天氣晴朗，接
    近夜間雖無照明設備，道路為柏油路面，無缺陷亦無障礙，惟視距良好，並無不
    能注意之情事，竟疏未注意在飲用前述酒類之酒醉狀態（肇事後經測定其吐氣所
    含酒精成份每公升已高達０．九四毫克）仍騎乘上開車號機車在道路上行駛及疏
    未注意車前狀況，而與對向由乙○○所騎乘之車號ＰＱＦ－０八一號機車（起訴
    書誤載為ＦＱＦ－０八一號）發生擦撞，致乙○○所騎乘機車後載之乘客丙○○
    （起訴書誤載為陳雅惠）受有左膝脫位、左側脛腓骨骨折之傷害，嗣經警於同日
    十八時二十分許循線查獲，並為酒精吐氣濃度測試為每公升零點九四毫克。
二、案經告訴人甲○○訴由花蓮縣警察局玉里分局報請台灣花蓮地方法院檢察署檢察
    官偵查起訴。
    理  由
一、右揭犯罪事實中有關被告於前述時間服用酒類，並已達於不能安全駕駛動力交通
  工具之狀態後而仍騎乘上開車號機車在道路上行駛，嗣因發生前述交通事故為警
    查獲並測試其飲酒後吐氣所含酒精成份，發現其吐氣所含酒精成份每公升已達０
    ．九四毫克等事實，業據被告於警訊、檢察官偵查及於本院審理時供承不諱，而
    被告為警測試之吐氣所含酒精成份為０．九四毫克乙節，有酒精測試單一紙在卷
    足憑。按刑法第一百八十五條之三所稱服用酒類或其他相類之物，不能安全駕駛
    動力交通工具之公共危險罪，係屬抽象危險犯之規定，此種抽象危險係伴隨飲酒
    過量之行為而當然成立。易言之，祇須客觀上有此行為出現，危險即視為存在，
    至於有無肇事之具體結果，均不影響公共危險罪責之成立；若其果真駕車肇禍，
    其刑責之明顯則更不待言。再者，參考德國、美國等國家之認定標準，在酒精呼
    氣濃度達每公升零點五０毫克（或血液中酒精濃度達百分之零點一０）時，就人
    體生理行為方面，會產生視覺反應遲鈍、影像不能集中、走路或講話可能發抖、
    動作笨拙等影響，就駕駛能力方面，亦會產生駕駛反應遲鈍、同時不能看清前方
    路況及車旁照後鏡等影響，在此情形下，其肇事率為一般正常人之十倍（參見中
    央警察大學交通學系暨交通管理研究所蔡中志教授著「對飲酒不能安全駕駛之執
    法研究」一文），本件被告呼氣酒精濃度達每公升零點九四毫克，依照上開學者
    之研究，當已達到服用酒類後不能安全駕駛動力交通工具之狀態，是依（一）前
    述酒精測試單、（二）前揭學者之研究報告等補強證據已足資擔保被告於警訊、
    檢察官偵查及於本院審理中就此部分事實所為上開任意性自白具有相當程度之真
    實性，而得使本院確信被告前述自白之犯罪事實確屬真實，從而依刑事訴訟法第
    一百五十六條第一項「被告之自白，非出於強暴、脅迫、利誘、詐欺、違法羈押
    或其他不正之方法，且與事實相符者，得為證據。」及第二項「被告之自白，不
    得作為有罪判決之唯一證據，仍應調查其他必要之證據，以察其是否與事實相符
    。」規定，本院自得依被告前述自白及各該補強證據認定被告確有為前述於服用
    酒類後，不能安全駕駛動力交通工具而駕駛之犯行，此部分之事證明確，被告此
    部分之犯行堪以認定。
二、又訊據被告丁○○固不否認有於前述時間酒醉騎乘前開車號機車，並於前述地點
    與乙○○騎乘機車發生擦撞車禍致被害人丙○○受傷之事實，核與被害人丙○○
    就此部分所供述之被害情節相符，並有記載本件事故發生情形之道路交通事故調
    查報告表一份及現場照片六張附卷可稽，而被告於肇事後經警測定其吐氣所含酒
    精成份每公升已達０．九四毫克乙節，亦有前述酒精測試單一紙可稽，惟就本件
    事故之發生矢口否認有任何未注意車前狀況之過失，辯稱：當時伊所騎乘的機車
    在自己車道上行駛，是對方騎機車來撞伊，伊根本沒有過失等語。惟查：
（一）、右揭犯罪事實，業據被害人丙○○於警訊、偵查及本院審理時指訴歷歷，而
        證人乙○○於本院審理時結證稱「八十九年十月十八日下午快六點左右時，
        我要載丙○○回瑞穗，因為我前方有一輛鐵牛車，它一直排放黑煙，我就放
        慢速度跟在後面。突然間被告的機車就騎到我的車道撞到丙○○的左腳，我
        們就跌倒，丙○○因此受傷。我請後面的路人把丙○○送到醫院。我的車子
        沒有毀損」等語（見本院九十年二月二十三日審判筆錄），此外，復有道路
        交通事故調查報告表、酒精濃度測試值、觀察職務報告各一紙，承辦本案警
        員葉家鴻之查獲報告一份，現場照片六張、丙○○所提出之財團法人台灣基
        督教門諾會醫院診斷證明書一份在卷可稽，故被告確有酒醉駕車撞傷被害人
        丙○○之事實甚明。
（二）、按汽車駕駛人於飲酒後其吐氣所含酒精成份超過每公升０．二五毫克以上者
        不得駕車，道路交通安全規則第一百十四條第二款定有明文，又汽車行駛時
        ，駕駛人應隨時注意車前狀況，並採取必要之安全措施，道路交通安全規則
        第九十四條第三項亦定有明文，被告騎乘機車於上開路段行駛，本即應注意
        道路交通安全規則上開規定，而依案發當時天氣晴朗，接近夜間雖無照明設
        備，道路為柏油路面，無缺陷亦無障礙，惟視距良好，並無不能注意之情事
        ，詎被告竟疏未注意在飲用前述酒類，於肇事後經測定其吐氣所含酒精成份
        每公升已達０．九四毫克後之酒醉狀態下仍騎乘機車上路，並於前開路段疏
        未注意車前狀況及採取必要之安全措失撞擊乙○○騎乘機車後載之丙○○，
        導致丙○○因此受傷，其就本件事故之發生負有過失甚為明確。另被害人丙○○所受傷害與被告之上開過失行為間有相當因果關係，被告雖以前揭情詞
        置辯，尚難認為可採，本件事證明確，被告此部分之犯行亦堪以認定。
三、被告丁○○於服用酒類，達於不能安全駕駛動力交通工具而仍駕駛上開車號動力
    交通工具汽車之行為，核係犯刑法第一百八十五條之三之服用酒類，不能安全駕
    駛動力交通工具而駕駛罪；另被告丁○○因有前述過失，駕車撞傷被害人丙○○
    之行為，核係犯刑法第二百八十四條第一項前段之過失傷害罪；又被告係酒醉駕
    車，因而致被害人丙○○受有前開傷害，且其應負刑法第二百八十四條第一項前
    段過失傷害罪之罪責，自應依道路交通管理處罰條例第八十六條第一項「汽車駕
    駛人，酒醉駕車．．．因而致人受傷或死亡，依法應負刑事責任者，加重其刑至
    二分之一。」規定，加重其所犯過失傷害罪部分之刑。被告所犯上揭二罪，犯罪
    構成要件不同，係個別實現二個獨立犯罪行為，在犯罪評價上，酒後駕車所侵害
    之法益為社會之公共安全，過失傷害所侵害之法益為個人身體之安全，二罪不具
    保護法益之同一性，且前者為繼續犯，後者為即成犯，二者僅於撞人之時點與場
    所合致而已，應予併合處罰（司法院第四十六期業務研究會研究意見參照）。又
    查（一）行為後法律有變更者，適用裁判時之法律；但裁判前之法律有利於行為
    人者，適用最有利於行為人之法律，刑法第二條第一項定有明文。且如易服勞役
    、易科罰金等法令之變更，亦有刑法第二條第一項規定之適用（最高法院二十四
    年七月刑庭總會決議、最高法院二十九年度上字第五二五號判例參照）。（二）
    經查，刑法第四十一條業於九十年一月四日修正，同年一月十日經總統公布實施
    ，該條修正為：「犯最重本刑為五年以下有期徒刑之罪，而受六月以下有期徒刑
    或拘役之宣告，因身體、教育、職業、家庭之關係或因其他正當事由，執行顯有
    困難者，得以一元以上三元以下折算一日，易科罰金。但確因不執行所宣告之刑
    ，難收矯正之效或難以維持法秩序者，不在此限。」「併合處罰之數罪，均有前
    項情形，其應執行之刑逾六月者，亦同」；較諸修正前刑法第四十一條規定：「
    犯最重本刑為三年以下有期徒刑以下之刑之罪，而受六月以下有期徒刑或拘役之
    宣告，因身體、教育、職業或家庭之關係，執行顯有困難者，得以一元以上三元
    以下折算一日，易科罰金」，就易科罰金部分，修正前後之法律對本案被告均無
    不同，是依據前開說明，本案自應適用裁判時即修正後之刑法第四十一條第一項
    前段規定，對被告諭知易科罰金之折算標準。爰審酌被告其智識程度、過失程度
    、犯罪對被害人所生損害、犯後態度、尚未賠償被害人之損害等一切情狀，分別
    量處如主文所示之刑，及均諭知易科罰金之折算標準，並依刑法第五十一條第五
    款規定合併定其應執行之刑及諭知易科罰金之折算標準。末查，被告未曾受有期
    徒刑以上刑之宣告，此有臺灣高等法院被告全國前案紀錄表乙份在卷足參，經此
    刑之宣告，應知警惕而無再犯之虞，本院認對其所犯前揭之刑，以暫不執行為當
    ，予以宣告緩刑二年，以啟自新。
據上論斷，應依刑事訴訟法第二百九十九條第一項前段，刑法第二條第一項前段、第
一百八十五條之三、第二百八十四條第一項前段、修正後刑法第四十一條第一項前段
、第五十一條第五款、第七十四條第一款，道路交通管理處罰條例第八十六條第一項
，罰金罰鍰提高標準條例第一條前段、第二條，判決如主文。
本案經檢察官李子春到庭執行職務。
中      華      民      國      九十      年      三      月    九      日
                                臺灣花蓮地方法院刑事庭
                                    法  官  林  國  泰
右正本證明與原本無異。
如對本判決不服，應於送達後十日內，向本院提出上訴狀。（應抄附繕本）告訴人或
被害人如對於本判決不服者，應具備理由請求檢察官上訴，其上訴期間之計算係以檢
察官收受判決正本之日期為準。
                                    法院書記官
中      華      民      國      九十      年      三      月    九      日
附錄本判決論罪之法律條文：
刑法第一百八十五條之三：
服用毒品、麻醉藥品、酒類或其他相類之物，不能安全駕駛動力交通工具而駕駛者，
處一年以下有期徒刑、拘役或三萬元以下罰金。
刑法第二百八十四條第一項：
因過失傷害人者，處六月以下有期徒刑、拘役或五百元以下罰金，致重傷者，處一年
以下有期徒刑、拘役或五百元以下罰金。


司法院資訊處製作；財團法人民間司法改革基金會備份。
